【裁判字號】    98,交抗,1839
【裁判日期】    980821
【裁判案由】    違反道路交通管理處罰條例
【裁判全文】
臺灣高等法院交通事件裁定  98年度交抗字第1839號、第1844號
抗  告  人
即受處分人  甲○○
上列抗告人因違反道路交通管理處罰條例案件，不服臺灣臺北地
方法院中華民國98年5月27日所為裁定（98年度交聲字第657號、
第658號），提起抗告，本院裁定如下：
    主  文
抗告駁回。
    理  由
一、按汽車於交岔路口10公尺內不得臨時停車；禁止臨時停車處
    所不得停車；汽車駕駛人在交岔路口10公尺內臨時停車者，
    處新臺幣（下同）300元以上600元以下罰鍰；道路交通安全
    規則第111條第1項第2款、第112條第1項第1款、道路交通管
    理處罰條例第55條第2款分別定有明文。又按駕駛人駕駛車
    輛在道路上，應遵守道路交通標誌、標線、號誌之指示、警
    告、禁制規定，並服從執行交通勤務之警察或依法令執行指
    揮交通及交通稽查任務人員之指揮；汽車駕駛人，駕駛汽車
    不服從交通勤務警察或依法令執行交通指揮、稽查任務人員
    之指揮或稽查，而本章各條無處罰之規定者，處900元以上
    1,800元以下罰鍰，並予記違規點數1點；道路交通管理處罰
    條例第4條第1項、第60條第2項第1款、第63條第1項第1款亦
    分別定有明文。
二、抗告人即受處分人甲○○於民國95年11月 7日（原裁定誤載
    為「17日」）下午 5時18分許，駕駛車號440-LH號營業小客
    車（下稱系爭車輛），在臺北市○○○路與常德街口，因在
    交岔路口10公尺內臨時停車，為警當場舉發，受處分人不服
    從執勤員警指揮，拒絕出示駕駛執照及行車執照（下稱駕照
    、行照），僅交付執業登記證供員警查證身分，復拒絕簽收
    舉發通知單等節，為受處分人所自承（見原審98年度交聲字
    第65 7號卷第19頁反面），並據證人即舉發本件交通違規案
    件之臺北市政府警察局中正第一分局（下稱中正一分局）警
    員乙○○於原審到庭證述明確（見同上卷第20頁、第21頁）
    ，復有舉發通知單影本附卷可稽（見臺灣板橋地方法院96年
    度交聲字第28號卷第10頁、第11頁）。
三、抗告意旨略以：受處分人於95年12月21日向原處分機關即交
    通部公路總局臺北區監理所聲明異議，惟臺灣臺北地方法院
    （下稱原法院）遲至98年 3月始收到受處分人之聲明異議狀
    ，應係舉發員警乙○○買通原處分機關之相關人員所致；乙
    ○○曾透過事發當日於中正一分局值勤之鍾姓女員警傳話予
    受處分人，謂舉發通知單已撕毀，乙○○不告了，惟原法院
    不傳該鍾姓女員警出庭作證，亦不查證據，即駁回受處分人
    之異議，受處分人不服；受處分人駕車，行經前開路口，等
    待紅燈，受處分人從後照鏡看見員警乙○○，為免遭誤會，
    於紅燈轉綠時，本想早點離開現場，惟一時心急，車子突然
    熄火，待再發動時，乙○○騎乘之機車已擋在前方；乙○○
    要求受處分人出示駕照、行照，受處分人自認絕無違規，但
    仍將營業小客車之執業登記證交予乙○○，該登記證係公文
    書，與駕照、行照在法律上有同等效用，原裁定以受處分人
    不出示駕照、行照，即屬不服警方取締，與事實不符云云。
四、經查：
  (一)受處分人於95年12月21日向原處分機關聲明異議，原處分機
    關於95年12月27日掛號發文，於96年1月4日實際發文，誤將
    案件移送無管轄權之臺灣板橋地方法院，經臺灣板橋地方法
    院於96年1月9日裁定移送原法院，該裁定以寄存方式送達，
    臺灣板橋地方法院因查證送達情形而拖延，及其他行政作業
    遲延，原法院於98年3月10日，始收到相關案卷等情，有臺
    灣板橋地方法院96年度交聲字第28號、第29號交通事件裁定
    、臺灣板橋地方法院98年3月6日板院輔刑君96交聲28字第01
    4549號函可憑（見原審98年度交聲字第657號卷第2頁、第1
    頁），並無受處分人所稱舉發員警買通相關人員之情事，核
    先敘明。
  (二)按違規停車經常係在瞬間發生，故委由當場執行取締違規之
    警員判斷，為立即之取締作為，是達成維持交通秩序目的所
    必要。依現有交通法規，也未就舉發交通違規行為，限制於
    須以科學儀器所採證據，而摒除單憑執法人員舉發之相關規
    定，此觀之道路交通管理處罰條例第7條、第7條之1、第7條
    之2 之規定即明。因此，交通違規事件之舉發，未能提出現
    場違規照片以為佐證者，法院亦僅能就現有之所有證據資料
    ，包括供述及非供述證據，依據證據法則，憑以認定有無交
    通違規行為。
  (三)員警乙○○於原審證稱：其當時騎乘機車，直行中山南路北
    往南方向，經過徐州路口後，看到中山南路上一整排的計程
    車違規停車，其就在第一輛計程車即受處分人的系爭車輛前
    停下，下車要求受處分人出示駕照、行照，受處分人堅不出
    示，只拿出職業登記證；於是其當場取締受處分人違規臨時
    停車及拒絕出示駕照、行照；受處分人辯稱僅是車輛熄火，
    當綠燈一亮就要離開云云，但如其所辯為真，受處分人車後
    即不會跟著其他計程車排班；且慢車道有2個車道，受處分
    人是靠邊停，而非停在車道內，當時常德街已停滿了計程車
    ；其當時沒有取締受處分人後面的其他計程車，是因為其一
    停下來，後面的計程車全部跑光等語（見98年度交聲字第65
    7號卷第20頁）。可知受處分人於乙○○舉發當時，並非在
    停等綠燈，而係在中山南路慢車道紅線旁停車排隊，並有其
    他計程車在其車後排隊，欲循序右轉常德街至臺大醫院載客
    ，乙○○與受處分人素不相識，亦無仇隙，當無甘冒偽證罪
    責誣指受處分人違規，是其所證，應屬可採。至受處分人辯
    稱其係因一時心急，車子突然熄火，致無法駛離云云，空言
    抗辯，並不足採。
  (四)受處分人自承，員警乙○○要其出示駕照、行照，其有攜帶
    ，但自認無違規，故拒不出示，只拿執業登記證供乙○○查
    證身分等語（見96年度交聲字第28號卷第13頁、98年度交聲
    字第657號卷第19頁正、反面）。乙○○於原審亦證稱：當
    天受處分人拒不出示駕照、行照，故須以其他方法查證受處
    分人的身分，而取受處分人的職業登記證加以告發，只是為
    瞭解受處分人身分的一種方法，職業登記證上載有受處分人
    的姓名、身分證字號、照片及核准章戳，當時以之核對電腦
    有關受處分人的身分等語（見98年度交聲字第657號卷第20
    頁反面、第21頁）。按駕照、行照為汽車駕駛人行車時所必
    須隨車攜帶之證件，得表明駕駛人所取得之駕駛資格、駕駛
    執照有無遭吊扣、吊銷或註銷，所駕駛之車輛是否與行照內
    容相符、車輛是否經定期檢驗合格得以上路等功能，非執業
    登記證所能取代。受處分人不服從執勤員警之指揮，拒不出
    示駕照、行照，致影響員警稽查交通違規事件之正確性及便
    利性，對稽查工作造成阻礙，其違規行為自堪認定。受處分
    人徒憑己見，辯稱執業登記證與駕照、行照在法律上應有同
    等效用云云，亦不足採。
  (五)受處分人聲請傳喚中正一分局值勤女員警出庭作證，以證實
    乙○○曾透過該女員警傳話，表示違規舉發單業經撕毀，不
    加以舉發。衡其待證事項，與受處分人是否違規停車，無必
    然之關係，自無傳喚之必要。
五、綜上所述，原法院維持原處分機關依前揭規定之裁處結果，
    即違規臨時停車罰鍰600元，拒絕出示駕照、行照罰鍰900
    元並記違規點數1點，駁回受處分人之聲明異議，認事用法
    ，均無不合。受處分人執前詞，提起抗告，為無理由，應予
    駁回。
六、據上論結，應依道路交通管理處罰條例第89條，道路交通案
    件處理辦法第26條，刑事訴訟法第412條，裁定如主文。
中    華    民    國    98    年     8    月    21    日
            刑事第十三庭  審判長法  官  曾德水
                                法  官  陳恆寬
                                法  官  趙文
以上正本證明與原本無異。
不得再抗告。
                                書記官  葉金發
中    華    民    國    98    年    8     月    25    日


司法院資訊處製作；財團法人民間司法改革基金會備份。
